臺灣高等法院刑事判決
109年度上易字第950號
上  訴  人  臺灣士林地方檢察署檢察官
被      告  余汶翰



上列上訴人因被告妨害名譽案件，不服臺灣士林地方法院109年
度易字第81號，中華民國109年3月24日第一審判決（起訴案號：
臺灣士林地方檢察署108年度偵字第15750號），提起上訴，本院
判決如下：
    主  文
上訴駁回。
    理  由
一、本案經本院審理結果，認第一審諭知被告余汶翰無罪，核無
    不當，應予維持，並引用第一審判決書記載之無罪理由（如
    附件）。
二、檢察官上訴意旨略以：告訴人裴健城於警詢、偵訊及原審審
    理時之證述前後均一致，審酌告訴人無端遭被告辱罵，且發
    生時間短暫，其記憶稍有出入，實與常情無違，難謂告訴人
    就事發經過證述略為不符，即應認其全部均不可採。又告訴
    人於遭被告辱罵後，旋向證人張斌聖反映，此業據證人張斌
    聖於偵查及原審審理時結證甚明，而告訴人與被告素不相識
    ，亦為被告所是認，焉有甘冒偽證罪、誣告罪之風險而虛偽
    證述其遭被告辱罵之可能？再參以被告確實有於告訴人向證
    人張斌聖投訴時，回以「你有證據嗎？你有本事你去告啊」
    等詞，業據證人張斌聖證述明確，衡情若被告並未辱罵告訴
    人，當下理應嚴正否認有辱罵乙事，被告反係以「你有證據
    嗎？你有本事你去告啊」等詞反唇相譏，亦與常情有所違背
    。此均足以作為告訴人證述之補強證據，原審判決疏慮及此
    ，僅以告訴人於審理時之證述與警詢、偵查所述略有不一，
    遽謂其所述均不可採，且將各項補強證據割裂，未一併考量
    ，亦顯然違背論理法則及經驗法則，其認事用法顯有違誤云
    云。　　
三、然依下列說明，檢察官上訴理由並不足採：
  ㈠按犯罪事實之認定，應憑證據，如未能發現相當證據或證據
    不足以證明被告犯罪時，自不能以推測或擬制之方法，以為
    裁判之基礎。而證據之取捨與證據之證明力如何，均屬事實
    審法院得自由裁量、判斷之職權；茍其此項裁量、判斷，並
    不悖乎通常一般人日常生活經驗之定則或論理法則，又於判
    決內論敍其何以作此判斷之心證理由者，即不得任意指摘其
    為違法（最高法院108年度台上字第1200號判決意旨參照）
    。原審斟酌取捨被告之供述、證人即告訴人、證人張斌聖之
    證述、監視錄影翻拍照片、現場照片等卷內證據，已詳為說
    明：告訴人就被告係在何處男廁辱罵，且在男廁、辦公室及
    前往辦公室途中等處辱罵之內容為何，證述前後不一，已有
    瑕疵可指，且亦無法以其單一指訴即認被告確有本件公然侮
    辱犯行，尚須有其他證據資以補強；而告訴人雖向證人張斌
    聖投訴遭被告辱罵，然告訴人與被告因敲門一事起爭執之際
    ，證人張斌聖並未在場，自難執此遽為不利被告之認定，況
    證人張斌聖亦證稱告訴人至辦公室向其投訴期間，並未聽聞
    被告辱罵告訴人，要與告訴人指訴被告於辦公室內仍持續辱
    罵一節互歧，自難以證人張斌聖所述補強告訴人之指訴。另
    依卷附監視錄影翻拍照片，固可認被告因告訴人敲打廁所門
    ，隨後前往告訴人所在男廁，未久雙方在辦公室內互有言語
    爭執等情，然無從得知其等之對話內容，亦無法補強告訴人
    之指訴等旨，因而認檢察官所舉之證據僅有告訴人憑信性不
    足之單一指訴，欠缺補強證據，尚未達於使通常一般人均不
    致有所懷疑，而得確信其起訴之犯罪事實為真實之程度，遂
    以起訴之證據不能證明被告確有本件公然侮辱犯行，而為被
    告無罪之諭知，其所為論斷從形式上觀察，難認有違背經驗
    法則、論理法則，或有其他違背法令之情形，自不容任意指
    為違法。
  ㈡又告訴人之告訴，係以使被告受刑事訴追為目的，是其陳述
    是否與事實相符，仍應調查其他證據以資審認。亦即須有補
    強證據資以擔保其陳述之真實性，使不至僅以告訴人之陳述
    ，作為有罪判決之唯一證據。而所謂補強證據，則指除該陳
    述本身之外，其他足以證明犯罪事實確具有相當程度真實性
    之證據而言，且該必要之補強證據，須與構成犯罪事實具有
    關聯性之證據，非僅增強告訴人指訴內容之憑信性。是告訴
    人前後證述是否相符、指訴是否堅決、有無誣攀他人之可能
    、與被告間之交往背景、有無重大恩怨糾葛等情，僅足作為
    判斷告訴人陳述是否有瑕疵之參考，因仍屬告訴人陳述之範
    疇，尚不足資為其所述犯罪事實之補強證據（最高法院107
    年度台上字第3485號判決意旨參照）。本件告訴人指訴遭被
    告辱罵一節，姑不論其歷次所為指訴是否具有瑕疵可指，而
    因告訴人之指訴係以使被告受刑事訴追為目的，仍不得作為
    有罪判決之唯一證據，自應有其他補強證據資以擔保其指訴
    之真實性，始屬適法。然本件除告訴人之指訴外，證人張斌
    聖證述其並未聽聞被告有辱罵告訴人之行為，而卷附監視錄
    影翻拍照片、現場照片亦至多僅能證明被告與告訴人確有發
    生言語爭執，均無從資以補強告訴人指訴之真實性，業經原
    判決論述甚詳。又被告縱於告訴人向證人張斌聖投訴時，譏
    以「你有證據嗎？你有本事你去告啊」等詞，然質疑控訴之
    一方並無證據，尚符合一般人遭人控訴時之可能反應，並無
    不符常情之處，檢察官上訴意旨遽指此與常情相違，尚難憑
    採。至檢察官上訴意旨復以告訴人之證述均屬一致、其與被
    告素不相識、無甘冒涉犯偽證及誣告罪而為虛偽證述之可能
    等節，認足以作為告訴人所述之補強證據云云，然上揭各節
    均僅足作為判斷告訴人所述是否具有瑕疵之參考，仍屬告訴
    人陳述之範疇，尚不足資為其所述犯罪事實之補強證據。是
    以檢察官上訴意旨徒執前揭情詞，指摘原判決割裂各項補強
    證據，違背論理法則及經驗法則云云，自無足取。
  ㈢刑事訴訟新制採行改良式當事人進行主義，檢察官負有實質
    舉證責任，法院僅立於客觀、公正、超然之地位而為審判，
    是倘檢察官無法提出證據，以說服法院形成被告有罪之心證
    ，即應為被告無罪之諭知，俾落實無罪推定原則，此觀諸刑
    事訴訟法第154條第1項、第2項、第161條第1項、第2項及第
    301條第1項規定即明。本件並無足夠證據證明被告確有公然
    侮辱犯行，業據原判決論述明確，檢察官上訴意旨置原判決
    已明確論斷說明之事項於不顧，仍執前揭陳詞指摘原判決不
    當，然其上訴意旨所指，均僅係本案卷內相同事證之相異評
    價，並未提出其他積極證據供本院調查審認，其上訴指摘原
    判決不當，益徵並無足取。
四、綜上所述，原審判決被告無罪，於法並無違誤。檢察官以前
    揭上訴理由指摘原判決不當，然其所指並非可採，故其上訴
    為無理由，應予駁回。
據上論斷，應依刑事訴訟法第373條、第368條，判決如主文。
本案經檢察官江耀民提起公訴，檢察官張君如提起上訴，由檢察
官李豫雙到庭執行職務。
中　　華　　民　　國　　109 　年　　7 　　月　　28　　日
　　　　　　　　　刑事第十五庭  審判長法　官  劉興浪
　　　　　　　　　　　　　　　　　    法　官  古瑞君
　　　　　　　　　　　　　　　　　    法　官  陳信旗
以上正本證明與原本無異。
不得上訴。
                                      書記官  董佳貞
中　　華　　民　　國　　109 　年　　7 　　月　　28　　日
.......................................................
（附件）　　
臺灣士林地方法院刑事判決　　　　　　　 109年度易字第81號
公　訴　人　臺灣士林地方檢察署檢察官
被　　　告　余汶翰　
                    
                   
                   
                   
上列被告因妨害名譽案件，經檢察官提起公訴（108 年度偵字第
15750 號），本院判決如下：
    主    文
余汶翰無罪。
    理    由
一、公訴意旨略以：被告余汶翰（所涉恐嚇部分，另經臺灣士林
    地方檢察署檢察官為不起訴處分）為位於臺北市○○區○○路00
    0 號之中油加油站員工，其於民國108 年10月6 日8 時35分
    許，在加油站旁上廁所時，因不滿告訴人裴健城一再用力猛
    敲廁所門，竟於上完廁所後，以「幹你娘、幹你娘老雞掰」
    等語辱罵告訴人，致使告訴人深感受辱。因認被告涉犯刑法
    第309 條第1 項之公然侮辱罪嫌等語。
二、按犯罪事實應依證據認定之，無證據不得認定犯罪事實；不
    能證明被告犯罪者，應諭知無罪之判決，刑事訴訟法第154
    條第2 項、第301 條第1 項分別定有明文。又事實之認定，
    應憑證據，如未能發現相當證據，或證據不足以證明，自不
    能以推測或擬制之方法，為裁判基礎；且認定不利於被告之
    事實須依積極證據，苟積極證據不足為不利於被告事實之認
    定時，即應為有利於被告之認定；另認定犯罪事實所憑之證
    據，雖不以直接證據為限，間接證據亦包括在內，然而無論
    直接證據或間接證據，其為訴訟上之證明，須於「通常一般
    之人均不致有所懷疑，而得確信其為真實之程度者」，始得
    據為有罪之認定，倘其證明尚未達到此一程度，而有合理之
    懷疑存在，無從使事實審法院得為有罪之確信時，即應由法
    院諭知被告無罪之判決（最高法院40年台上字第86號、30年
    上字第816 號、76年台上字第4986號判例意旨參照）。被害
    人、告訴人係以使被告受刑事訴追為目的，是其陳述是否與
    事實相符，仍應調查其他證據以資審認（參見最高法院52年
    台上字第1300號判例）。
三、公訴意旨認被告涉犯公然侮辱罪嫌，無非係以證人即告訴人
    、張斌聖之證述、現場監視錄影畫面等為其論據。
四、訊據被告堅決否認有何公然侮辱之犯行，辯稱：沒罵告訴人
    「幹你娘、幹你娘老雞掰」等語。經查：
　㈠被告與告訴人因加油站廁所敲門問題，於108 年10月16日發
    生爭執一情，業據告訴人於警詢、偵查、本院審理中證述綦
    詳（見偵卷第9 頁至第11頁、第35頁至第37頁、本院卷第29
    頁至第32頁），另經證人張斌聖於偵查及本院審理中結證明
    確（見偵卷第47頁至第49頁、本院卷第33頁至第38頁），復
    有監視錄影翻拍照片、現場照片在卷可憑（見偵卷第29頁至
    第32頁），上情堪可認定。
　㈡告訴人固於警詢中指稱：第2 次我以為沒人，我再去敲門，
    裡面傳來說「誰在敲門」，我就到另一間上廁所，一關門正
    要上廁所時，有人很大聲敲打我的門說「剛剛是否是你敲門
    ？」，我回說「是我敲的門」，被告跟我說「幹你娘，恁爸
    我在上廁所，你敲那麼大力，你不知道我在上廁所嗎？幹你
    娘老雞巴，我打你去死，你想怎樣？」（臺語），我回說「
    我不想怎樣」，後來我去找證人即值班組長張斌聖講，被告
    沿路罵過來，罵「三小」，證人張斌聖過來請我到辦公室，
    我跟證人張斌聖講事情發生的始末，證人張斌聖要我不要跟
    被告計較，但被告在旁回說「三小！你去告啊，你有錄音嗎
    ？雞巴，你以為你是誰！」（臺語）等語（見偵卷第10頁）
    ，然其於偵查中證稱：被告用臺語說要打死我，被告衝到廁
    所一直敲門，我開門，被告問我是不是敲他的廁所門，就罵
    我並說要打死我，當時裡面只有我跟被告，我去跟證人張斌
    聖反應時，證人張斌聖說小孩子脾氣不好，要我不要告被告
    ，但被告還是一直罵我，我才提告等語（見偵卷第37頁），
    繼於本院審理中結證稱：當時我去廁所，我是去坐式廁所，
    我先敲門，敲了一下沒有人回應，第2 次我回車上拿衛生紙
    ，又回到該處，再敲了兩下門，被告在裡面就開始用三字經
    罵人，被告罵說「幹你娘」、「你不知道裡面有人在上廁所
    嗎（臺語）」等語，我就離開該廁所門，經過外面的盥洗處
    後，到旁邊一間蹲式的廁所…被告罵我「幹你娘老雞掰」、
    「你不知道恁爸在廁所」、「你敲這麼大力，我要打死你」
    ，我就回被告說不然你想怎樣，我現在要出去找你們值班主
    管，被告不是罵我「幹你娘」，是罵我「幹你娘老雞掰」共
    6 個字，我向證人張斌聖說明我剛才與被告在廁所發生的情
    況，說完後，被告走進來說「有本事你去告啊」、「你有證
    據嗎？」，還數落我「你娘的」等語，我記得被告有在辦公
    室罵我「幹你娘老雞掰」，我確認被告在辦公室是說「幹你
    娘，你有本事、有證據，你去告」，我告訴證人張斌聖事情
    的來龍去脈，並告知證人張斌聖被告罵我「幹你娘老雞掰」
    、「我要把你打死」等語（見本院卷第29頁至第32頁），告
    訴人就被告在何處男廁（即第1 間坐式男廁內抑或第2 間蹲
    式男廁門外）辱罵，及在男廁、前往辦公室途中、辦公室所
    辱罵內容為何等各節，其證述前後不一，已有瑕疵可指，自
    無法以其單一之證述即認被告有上開公然侮辱行為，仍須有
    其他積極證據加以補強。
　㈢證人張斌聖雖於偵查中結證稱：告訴人進來辦公室說要找站
    長投訴，但站長還沒到，我當天當班，副站長叫告訴人找我
    ，告訴人說被告罵他三字經等語（見偵卷第47頁），然證人
    張斌聖於偵查中亦證稱：告訴人說經過情形是被告在殘障廁
    所，告訴人去敲殘障廁所的門，被告出來看誰敲他的門，看
    到告訴人去上男廁，就去敲男廁的門，我問被告，被告說是
    被告訴人敲殘障廁所的門嚇到，所以才去敲告訴人的門，被
    告否認有罵三字經，現場沒有其他人，監視器也沒聲音，所
    以不確定實情是怎樣，不記得告訴人有無說被告何時罵他三
    字經等語（見偵卷第47頁至第48頁），繼於本院審理時結證
    稱：告訴人說當時他要去殘障廁所上廁所，當時有員工即被
    告在殘障廁所上廁所，可能告訴人敲門時比較大聲，員工有
    驚嚇到，後來告訴人去別間廁所上廁所，員工有過去敲門之
    類的，就發生爭執，告訴人跟我說有員工罵他髒話，一路從
    廁所罵到辦公室，告訴人是說被告罵他「幹」1 個字，我在
    辦公室沒聽到被告罵告訴人，但有聽到被告說「你有證據嗎
    ？你有本事你去告啊」，我沒聽到被告罵「幹你娘」、「幹
    」、「幹你娘老雞掰」、「三小」、「雞巴」，當天警察來
    之前，我有向被告確認有無以髒話罵告訴人，被告說沒有罵
    告訴人，當時告訴人不在現場，已經在廁所那邊，警察來之
    後，我有再度向被告確認情況，我忘記被告回答什麼，我確
    認當天告訴人向我投訴被告辱罵髒話內容是「幹」，我不是
    記得很清楚是不是「幹你娘」等語（見本院卷第34頁至第38
    頁），縱告訴人當時向證人張斌聖投訴遭被告辱罵穢語，然
    被告與告訴人因敲門一事起爭執之際，證人張斌聖並未在場
    ，難執上情遽為不利被告之認定。況證人張斌聖於本院審理
    中結證稱：於告訴人向其投訴期間，並未聽聞被告有以「幹
    你娘」、「幹」、「幹你娘老雞掰」、「三小」、「雞巴」
    等語辱罵告訴人如上，要與告訴人上開警詢及本院審理中指
    稱自廁所至辦公室，甚於辦公室內仍持續遭被告辱罵一節互
    歧，自難以證人張斌聖之證述採為告訴人證詞之佐證。
　㈣另卷附監視錄影檔案及翻拍照片（見偵卷證物袋、第28頁、
    第29頁），固可認被告因告訴人敲打廁所門，而隨後前往告
    訴人所在男廁，未久2 人在辦公室內互有言語爭執等情，然
    無從得知被告與告訴人間之對話內容，從而該現場監視錄影
    檔案、翻拍照片均無法補強告訴人之指訴。
五、綜上所述，本院依調查所得，認本案僅憑告訴人憑信性不足
    之單一證述，在欠缺其他積極證據補強之情形下，尚不足證
    明被告辱罵告訴人上開言語之行為，是本案依檢察官所舉各
    項證據方法，就被告是否有公訴意旨所指之公然侮辱犯行，
    本院認仍有合理之懷疑存在，尚未達於通常一般之人均不致
    有所懷疑，而得確信其為真實之程度，無從形成被告有罪之
    確信，自難遽以公然侮辱罪相繩。準此，本案既不能證明被
    告犯罪，揆諸前揭說明，即應為其無罪之諭知。
據上論斷，應依刑事訴訟法第301 條第1 項，判決如主文。
本案經檢察官江耀民提起公訴，檢察官張君如到庭執行職務。
中　　華　　民　　國　 109　　年　　3 　　月　　24　　日
                  刑事第五庭    法  官  黃怡瑜